最高法院刑事判決　　　　　　　一○○年度台上字第八四五號
上　訴　人　梁家麟
上列上訴人因傷害致重傷案件，不服台灣高等法院中華民國九十
九年十二月二日第二審判決（九十九年度上訴字第三一八七號，
起訴案號：台灣台北地方法院檢察署九十八年度偵字第二五三六
二號），提起上訴，本院判決如下：　
    主  文
上訴駁回。
    理  由
按刑事訴訟法第三百七十七條規定，上訴於第三審法院，非以判
決違背法令為理由，不得為之。是提起第三審上訴，應以原判決
違背法令為理由，係屬法定要件。如果上訴理由書狀並未依據卷
內訴訟資料，具體指摘原判決不適用何種法則或如何適用不當，
或所指摘原判決違法情事，顯與法律規定得為第三審上訴理由之
違法情形，不相適合時，均應認其上訴為違背法律上之程式，予
以駁回。本件上訴人梁家麟上訴意旨略稱：(一)、刑法第五十七條
明定：科刑時應以行為人之責任為基礎，並審酌犯罪之動機及目
的、犯罪時所受之刺激、犯罪後之態度等情狀，為科刑輕重之標
準，始屬適法。本件上訴人之犯罪，起因於告訴人張銘達之言語
挑釁，並持掃把持續毆打上訴人有以致之，此與無故或因細故而
傷人之情形有別；上訴人事後已與告訴人達成和解，賠償新台幣
一百五十萬元，有台灣台北地方法院之和解書可憑，因請審酌上
開情狀，從輕量刑。(二)、證人張建成證稱：上訴人於遭告訴人毆
打時，始持刀刺殺告訴人，上訴人所為，無非對於現時不法之侵
害之防衛行為，而有阻卻違法之事由，縱有防衛過當，亦得減輕
或免除其刑，原審未依刑法第二十三條之規定為無罪之諭知，或
依法減、免其刑，而有判決不適用法則之違誤云云。
惟查原審係綜合上訴人之自白，核與告訴人、證人張建成、張銘
達指證之情節大致相符，並參酌台北市立萬芳醫院之診斷證明書
、病歷資料、現場照片及扣案之水果刀一把等證據，資以證明上
訴人有原判決事實欄所載之犯行，事證明確，因認第一審變更起
訴法條，論處上訴人傷害人之身體，致重傷罪刑（累犯），為無
不合，予以維持，駁回上訴人及檢察官在第二審之上訴，已敘明
其所憑之證據及認定之理由，並以上訴人所辯：其與告訴人互毆
扭打中不慎刺傷告訴人，無傷害之犯意；其指定辯護人辯稱：本
件有正當防衛或防衛過當規定之適用云云，如何不足以採信，於
理由中詳加說明與指駁。按證據之取捨，屬於事實審法院之職權
，其取捨苟不違背經驗法則或論理法則，復已敘述其取捨、判斷
之理由，即不容其任意指為違法。查上訴人非但供承：其係於告
訴人倒地時，持刀刺告訴人之左後腰受傷等語；證人張建成亦證
稱：上訴人追逐告訴人，於告訴人倒地後持刀刺傷告訴人等語明
確（見原審卷第一一六頁），足見告訴人縱曾動手在先，但上訴
人於傷害告訴人時，告訴人已倒地，如有不法侵害，亦已結束，
上訴人即未遭受現時不法之侵害，無以主張正當防衛。又原審於
判決時，已審酌犯罪之動機、目的、手段、所生損害等一切情狀
，為量刑輕重之標準（見原判決第八頁），尚無上訴意旨所指之
違法情形。此外，上訴人之犯罪，除負刑事責任外，並負有民事
賠償責任，且民、刑事責任各別，是上訴人所提出上開未履行賠
償責任之和解書，於原審判決主旨不生影響。上訴意旨徒就原審
採證認事職權之適法行使，及原判決已說明之事項為任意指摘，
核與法律規定得為第三審上訴理由之違法情形，不相適合。其上
訴為違背法律上之程式，應予駁回。
據上論結，應依刑事訴訟法第三百九十五條前段，判決如主文。
中    華    民    國  一○○  年    二    月  二十四  日
                      最高法院刑事第三庭
                          審判長法官  陳  正  庸  
                                法官  林  秀  夫  
                                法官  林  瑞  斌  
                                法官  謝  靜  恒  
                                法官  徐  文  亮  
本件正本證明與原本無異
                                      書  記  官  
中    華    民    國  一○○  年    三    月    二    日
                                                      Ｅ